臺灣雲林地方法院民事裁定
111年度消債清字第1號
聲  請  人
即債務人    張文盛  

代  理  人  陳青來律師（法扶律師）     
債  權  人  臺灣中小企業銀行股份有限公司

法定代理人  林謙浩  


債  權  人  玉山商業銀行股份有限公司


法定代理人  黃男州  
代  理  人  朱逸君  
債  權  人  凱基商業銀行股份有限公司


法定代理人  魏寶生  


債  權  人  日盛國際商業銀行股份有限公司

法定代理人  郭倍廷  


債  權  人  中國信託商業銀行股份有限公司


法定代理人  利明献  


債  權  人  裕邦信用管理顧問股份有限公司

法定代理人  陳載霆  
債  權  人  良京實業股份有限公司

法定代理人  平川秀一郎

上列聲請人因消費者債務清理事件聲請清算，本院裁定如下：
    主  文
債務人自中華民國一百一十一年三月三十一日十一時起開始清算
程序，並同時終止清算程序。
    理  由
一、按債務人不能清償債務或有不能清償之虞者，得依消費者債
    務清理條例所定更生或清算程序，清理其債務；債務人於法
    院裁定開始更生程序或許可和解或宣告破產前，得向法院聲
    請清算；債務人對於金融機構負債務者，在聲請更生或清算
    前，應向最大債權金融機構請求協商債務清償方案，或向其
    住、居所地之法院或鄉、鎮、市、區調解委員會聲請債務清
    理之調解，消費者債務清理條例（下稱消債條例）第3條、
    第80條、第151條第1項分別定有明文。揆諸消債條例之立法
    目的，乃在於使陷於經濟上困境之消費者，得分別情形利用
    更生或清算程序清理債務，藉以妥適調整債務人與債權人及
    其他利害關係人之權利義務關係，保障債權人之公平受償，
    並謀求消費者經濟生活之更生機會，從而健全社會經濟發展
    （消債條例第1條參照）。準此，債務人若有不能清償債務
    或有不能清償之虞，且客觀上並無濫用更生或清算程序之情
    事，自應使其藉由消債條例所定程序以清理債務。債務人於
    消債條例前置協商或調解程序中，自應本於個人實際財產及
    收支狀況，依最大誠信原則，商討解決方案，如終究不能成
    立協商或調解，於聲請更生或清算時，法院自宜依上開消債
    條例第3 條所謂「不能清償或有不能清償之虞」，綜衡債務
    人全部財產及收支狀況，審酌債務人陳報各項花費是否確屬
    生活必要支出，並評估債務人是否確有難以負擔債務之清償
    情事；如曾有協商或調解方案，該條件是否已無法兼顧個人
    生活基本需求等情。次按法院開始清算程序之裁定，應載明
    其年、月、日、時，並即時發生效力，且債務人之財產不敷
    清償清算程序之費用時，法院應裁定開始清算程序，並同時
    終止清算程序，復為消債條例第83條第1項、第85條第1項所
    明定。
二、聲請意旨略以:聲請人對金融機構負無擔保或無優先權之債
    務總金額合計新台幣（下同）1,579,992元，於消債條例施
    行後，依規定向本院聲請消費者債務清理法院前置調解程序
    ，經本院以110年度司消債調字第98號受理調解，嗣因調解
    不成立終結。而聲請人客觀上就已屆清償期之債務有不能清
    償或不能清償之虞，又聲請人未經法院裁定開始更生程序或
    宣告破產，爰聲請清算等語。
三、經查：
㈠、聲請人於聲請清算前5年內未從事任何工作，業經其陳報在卷
    （本院卷第168頁），並有財產及收入狀況說明書、108年及
    109年度綜合所得稅各類所得資料清單、勞工保險被保險人
    投保資料表等資料在卷可參（本院卷第19、35-37、51-55頁
    ，本院110年度司消債調字第98號卷【下稱調字卷】第25-27
    、41-43頁），堪認聲請人係5年內未從事營業活動之自然人
    ，屬消債條例第2條所規定之消費者，為消債條例適用之對
    象。且聲請人於民國110年11月3日以書面向本院聲請調解，
    經本院以110年度司消債調字第98號受理調解後，於110年12
    月24日調解不成立乙情，亦有聲請人提出之本院民事事件調
    解不成立證明書可證（本院卷第17頁），並經本院依職權調
    閱上開調解卷宗，核閱無誤。聲請人於上開調解不成立後為
    本件清算之聲請，本院自應綜合聲請人之債務、收入、生活
    必要支出及財產狀況等情，評估、判斷聲請人依其客觀清償
    能力，是否有不能達成調解，或對已屆清償期之債務，有不
    能清償或不能清償之虞之情形。　　
㈡、聲請人迄至111年1月18日止對債權人玉山商業銀行股份有限
    公司負有債務金額146,717元，迄至111年1月19日止對債權
    人凱基商業銀行股份有限公司負有債務金額1,091,660元，
    迄至111年2月21日止對債權人臺灣中小企業銀行股份有限公
    司負有債務金額5,358,805元、對債權人日盛國際商業銀行
    股份有限公司負有債務金額645,684元，以及對債權人中國
    信託商業銀行股份有限公司負有債務金額58,763元、對債權
    人裕邦信用管理顧問股份有限公司負有債務金額32,269元、
    對債權人良京實業股份有限公司負有債務金額415,614元，
    合計負無擔保或無優先權債務金額約為7,749,512元等情，
    有聲請人之債權人清冊、財團法人金融聯合徵信中心當事人
    綜合信用報告（債務清理條例前置協商專用債權人清冊）及
    各債權人之陳報狀、債權憑證、繼續執行紀錄表、債權計算
    書、本院110年度司促字第9538號支付命令、律師事務所通
    知函等在卷可按（本院卷第25-31、99-125、147-149、153-
    157、171-173頁，調字卷第19-22、77-82頁）。　　　　　
㈢、聲請人陳報目前未從事任何工作，每月僅固定領取中低收老
    人年金7,759元，並有其財產及收入狀況說明書、108年及10
    9年度綜合所得稅各類所得資料清單、雲林縣斗六市農會帳
    戶歷史交易紀錄等資料在卷可參（本院卷第35-49、131-143
    頁，調字卷第29-39頁）。而除上開所得外，聲請人亦查無
    其他固定收入，故聲請人之每月收入以7,759元列計，爰以
    此作為認定聲請人客觀清償能力之基準。
㈣、因聲請人上開每月收入已低於衛生福利部所公告之111年度臺
    灣省最低生活費14,230元，且除上開固定收入外，其名下財
    產現僅有存款餘額98元及2筆新光人壽保險，然僅有1筆新光
    人壽保險有保單價值準備金1,645元等情，業據聲請人陳報
    在卷，並有其財產及收入狀況說明書、全國財產稅總歸戶財
    產查詢清單、雲林縣斗六市農會帳戶歷史交易紀錄、新光人
    壽保單價值準備金/保單帳戶價值證明等資料在卷可參（
　　本院卷第19、33、39-49、127、131-145、167-169、175頁
　　，調字卷第23、29-39頁），聲請人主張其有不能清償債務
    之情，足以採信。且債務人之財產顯不敷清償清算程序之費
    用，爰依首揭規定裁定開始本件清算程序，並同時終止清算
    程序。
四、又法院終止清算程序後，聲請人之債務並非當然免除，仍應
    由法院斟酌消債條例第133條、第134條、第135條等免責規
    定，依職權認定是否裁定免責，附此敘明。　
中　　華　　民　　國　　111 　年　　3 　　月　　31　　日
              民事第一庭    法　　　官　黃一馨
上為正本係照原本作成
本件不得抗告
中　　華　　民　　國　　111 　年　　3 　　月　　31　　日
                            書　記　官　鄭夙惠